【裁判字號】    98,消債清,18
【裁判日期】    980904
【裁判案由】    清算事件
【裁判全文】
臺灣臺北地方法院民事裁定            98年度消債清字第18號
聲  請  人
即債務人    甲○○
代  理  人  黃正琪律師
上列當事人因消費者債務清理事件聲請清算，本院裁定如下：
    主  文
聲請人自中華民國九十八年九月四日下午四時起開始清算程序。
命司法事務官進行本件清算程序。
    理  由
一、按「債務人不能清償債務或有不能清償之虞者，得依本條例
    所定更生或清算程序，清理其債務」，消費者債務清理條例
    第3條定有明文。次按，「債務人於法院裁定開始更生程序
    或許可和解或宣告破產前，得向法院聲請清算」；「法院開
    始清算程序之裁定，應載明其年、月、日、時，並即時發生
    效力」；「法院裁定開始更生或清算程序後，得命司法事務
    官進行更生或清算程序，必要時得選任律師、會計師或其他
    適當之自然人或法人一人為監督人或管理人」，消費者債務
    清理條例第80條、第83條第1項、第16條第1項亦有明文。
二、聲請意旨略以：聲請人自民國（下同）94年12月26日遭資遣
    後即失業至今，僅得依靠銲錫零工之非固定收入勉強維持生
    計，又其婆婆程廖點於97年10月因呼吸性酸中毒合併代謝性
    鹼中毒、高血壓性心血管疾病、椎底動脈阻塞、陣發性心房
    纖維顫動、糖尿病等疾症而入院治療，聲請人為照料患者而
    無法繼續從事銲錫工作，其配偶於82年因工作受有右肘
    部肌腱炎傷害，長期失業在家，改從事水電工作亦無固定收
    入，家庭生活陷入困境，終因入不敷出，積欠台新銀行、台
    北富邦、國泰世華銀行、渣打銀行、香港上海匯豐銀行、聯
    邦商業銀行、玉山商業銀行、大眾商業銀行、安泰商業銀行
    及中國信託等多家金融機構信用卡無擔保債務約新台幣（下
    同）2,024,046元，現除由其配偶依打零工所得負擔房租、
    電費、勞健保費用、子女教育費用外，聲請人仍須負擔全家
    膳食支出、水費、瓦斯等，伊已顯難按月支付上開債權銀行
    之每月最低還款金額，而無法清償上開債務，伊前雖繼承土
    地共23筆，惟因其他土地共有人不願變賣而無法藉此償還債
    務，經聲請人於97年10月13日向最大債權銀行台新銀行申請
    債務協商，並表示伊願提供名下之不動產變價後清償債務，
    而台新銀行自97年10月20日收件後迄今已逾90日協商不成立
    ，又聲請人積欠之無擔保或無優先權之債務總額未逾1200萬
    元，復未經法院裁定開始清算程序或宣告破產，爰聲請清算
    等語。
三、經查：聲請人所主張之上開事實，業據提出財產及收入狀況
    說明書、債權人清冊、協商申請書、財團法人聯合徵信中心
    之債權人清冊、全戶戶籍謄本、財產歸屬清單、所得清單、
    銀行存摺影本、房屋租賃契約、相關瓦斯費、水電費、醫療
    費支出單據、離職證明書、失業給付證明、慈濟醫院診斷證
    明書、前置協商開始通知函、前置協書面談程序第一次通知
    函等資料為證，並有台新銀行98年3月10日台新債協98法字
    第130010號復函暨檢送相關前置協商申請書1份、信用卡消
    費明細1份、房貸預估單、面談紀錄表1份等資料可參，經核
    屬實。又查，聲請人自94年12月底失業後迄今尚無固定工作
    ，上開年度並無薪資所得，家中尚有年邁重症患者端賴其照
    護，且於98年1月間並向台北縣政府社會局申請弱勢家庭兒
    童及少年緊急生活扶助經核符合而經該單位核撥聲請人二子
    每月3,000元為期6個月期間等情，此有聲請人所提供之95年
    、96年綜合所得稅各類所得資料清單可知、台北縣政府98年
    2月10日北府社工字第0980001869號函在卷可參，再查，聲
    請人名下雖有座落台北市○○區○○段、文山區○○段等建
    地林地、旱地、溜地、雜地等繼承共有土地共23筆，惟上開
    土地經債權人台新銀行鑑價評估現值1,507,146元，尚不足
    清償聲請人所欠債務2,024,046元，有財產歸屬清單、台新
    銀行提供之97年11月14日房貸預估單等鑑價資料可稽，且因
    聲請人所有之23筆不動產，皆為繼承所得之共有土地，其應
    有部份比例甚微，故聲請人主張難以變賣以清償債務，尚足
    採信；綜上，本件聲請人主張其有不能清償債務情事，核與
    前開證據相符，亦屬可採。又本件聲請人業已踐履前置協商
    程序，向最大債權銀行聲請進行前置協商，惟最大債權銀行
    台新銀行於接到聲請逾90日協商不成立，故聲請人向本院提
    出本件清算之聲請，於法並無不合，應予准許。
四、聲請人依消費者債務條例第151條第1項之規定，向最大債權
    銀行即台新銀行提出前置協商之聲請，惟最大債權銀行接到
    聲請人之申請後逾90日協商不成立，依消費者債務清理條例
    第153條之規定，聲請人自得向本院聲請清算程序之進行，
    此外，復查無債務人有消費者債務清理條例第6條第3項、第
    8條或第82條各款所定駁回清算聲請之事由存在，則債務人
    聲請清算，應屬有據，並依上開規定命司法事務官進行本件
    清算程序，爰裁定如主文。
中    華    民    國    98    年    9     月    4     日
              民事第二十一庭法      官  張嘉芬
上為正本係照原本作成
本裁定不得抗告
本裁定已於民國98年9月4日下午4時公告。
中    華    民    國    98    年    9     月    4     日
                            書  記  官  高宥恩


司法院資訊處製作；財團法人民間司法改革基金會備份。
